【裁判字號】    99,易,231
【裁判日期】    991012
【裁判案由】    過失傷害
【裁判全文】
臺灣臺東地方法院刑事判決              99年度易字第231 號
公  訴  人  臺灣臺東地方法院檢察署檢察官
被      告  甲○○
上列被告因過失傷害案件，經檢察官提起公訴（99年度偵字第
1075號），本院判決如下：
    主  文
甲○○因過失傷害人，處罰金陸仟元，如易服勞役，以新臺幣壹
仟元折算壹日。
    犯罪事實
一、甲○○於民國99年4 月11日（起訴書誤載為12日）18時許，
    至臺東縣鹿野鄉○○村○○路443 號唐君寧及丙○○之居處
    ，與張君寧及丙○○等人商討唐君寧之母親丁○○積欠甲○
    ○債務之問題。嗣於同日20時30分許，因雙方未能達成協議
    ，甲○○隨至屋外庭院騎乘車牌號碼558-CTW 號機車欲先離
    去，唐君寧見狀，即以身體攔阻於機車前方，欲向甲○○取
    回丁○○所開立之本票，然因甲○○執意離去，唐君寧只好
    閃避；詎甲○○本應注意車前狀況，並保持安全距離以避免
    壓傷他人，且依當時情形，又無不能注意之情形，竟疏未注
    意及此，猶貿然向前行駛，所騎機車輪胎因而壓過唐君寧之
    左足，致唐君寧因此受有左足挫傷之傷害。嗣經唐君寧報警
    處理，而查悉上情。
二、案經唐君寧訴由臺東縣警察局關山分局報告臺灣臺東地方法
    院檢察署檢察官偵查起訴。
    理  由
壹、程序事項
    按被告以外之人於審判外之陳述，雖不符刑事訴訟法第159
    條之1 至第159 條之4 之規定，而經當事人於審判程序同意
    作為證據，法院審酌該言詞陳述或書面陳述作成時之情況，
    認為適當者，亦得為證據。當事人、代理人或辯護人於法院
    調查證據時，知有同法第159 條第1 項不得為證據之情形，
    而未於言詞辯論終結前聲明異議者，視為有前項之同意，同
    法第159 條之5 定有明文。上開條文之立法意旨在於傳聞證
    據未經當事人之反對詰問予以核實前，原則上先予排除，惟
    若當事人已放棄其對質、詰問權，並於審判程序中表明同意
    該等傳聞證據可作為證據，或於言詞辯論終結前未聲明異議
    ，基於尊重當事人對傳聞證據之處分權，且證據資料愈豐富
    ，愈有助於真實發見之理念，並強化言詞辯論主義，使訴訟
    程序得以順暢進行，上開傳聞證據亦均具有證據能力。經查
    ，本件理由欄所引用之具有傳聞性質之證據資料，被告於本
    院準備程序時，就該等證據資料之證據能力均同意做為證據
    使用，本院復查無違法不當取證或其他瑕疵，因認以之作為
    證據均屬適當，揆諸前揭規定與說明，均具有證據能力。
貳、實體事項
一、犯罪事實之認定
（一）上開犯罪事實業據被告甲○○於本院審理時坦承不諱，核
      與證人即告訴人唐君寧、證人丙○○證述之情節相符，並
      有財團法人佛教慈濟綜合醫院關山分院99年7 月9 日關慈
      醫字第0192號函覆病歷及病情說明、99年9 月3 日關慈醫
      字第0241號函覆病情說明、診斷證明書、刑案現場測繪圖
      各1 份、刑案照片6 張等附卷可稽，足認被告上開自白與
      事實相符，堪可採信。
（二）按汽車或機車行駛時，駕駛人應注意車前狀況，並保持安
      全距離以避免壓傷他人，此為駕駛汽車或機車者，所應履
      行之一般行車義務。查被告當時並無不能注意之情事，竟
      疏未注意，以致騎乘機車時，機車輪胎壓過唐君寧之左足
      ，並導致唐君寧受有上開傷害，足徵被告確有過失，且其
      過失與唐君寧所受之傷害結果間，亦具有相當因果關係。
（三）綜上所述，本案事證明確，被告犯行堪可認定，應依法論
      科。
二、核被告甲○○所為，係犯刑法第284 條第1 項前段之過失傷
    害罪。爰審酌被告之過失行為雖對唐君寧造成相當之傷害（
    左足挫傷，初期需以雙側柺杖輔助行動約1 個月，後續以單
    側柺杖輔助行動約2 個月，財團法人佛教慈濟綜合醫院關山
    分院99年9 月3 日關慈醫字第0241號函覆病情說明1 份參照
    ），然考量本案源於唐君寧以身體阻擋甲○○騎乘機車離去
    在前，且被告違反注意義務之程度不高，足認本件犯罪情節
    尚屬輕微；兼衡被告前無犯罪經論罪科刑之紀錄（卷附臺灣
    高等法院被告前案紀錄表1 紙可稽）、犯罪之方法、智識程
    度（國小畢業）、家庭及經濟狀況、與唐君寧之關係、於本
    院審理時終能坦承犯行之態度，以及被告迄未與唐君寧達成
    和解、檢察官當庭請求從輕量刑等一切情狀，量處如主文所
    示之刑，併諭知易服勞役之折算標準。
據上論斷，依刑事訴訟法第299 條第1 項前段，刑法第284 條第
1 項前段、第42條第3 項，刑法施行法第1 條之1 ，判決如主文
。
本案經檢察官乙○○到庭執行職務。
中    華    民    國    99    年    10    月    12    日
                  刑事第三庭  審判長法  官  范乃中
                                    法  官  林拔群
                                    法  官  李俊彬
以上正本證明與原本無異。
如不服本判決應於收受送達後10日內向本院提出上訴書狀，並應
敘述具體理由；其未敘述上訴理由者，應於上訴期間屆滿後20日
內向本院補提理由書（均須按他造當事人之人數附繕本）。「切
勿逕送上級法院」。告訴人或被害人對於本判決如有不服，請書
具不服之理由狀，請求檢察官上訴者，其上訴期間之計算係以檢
察官收受判決正本之日期為準。
                                    書記官  陳昭穎
中    華    民    國    99    年    10    月    12    日
附錄本案論罪科刑法條
刑法第284 條：
因過失傷害人者，處 6 月以下有期徒刑、拘役或 5 百元以下罰
金，致重傷者，處1 年以下有期徒刑、拘役或5 百元以下罰金。
從事業務之人，因業務上之過失傷害人者，處一年以下有期徒刑
、拘役或一千元以下罰金，致重傷者，處三年以下有期徒刑、拘
役或二千元以下罰金。

司法院資訊處製作；財團法人民間司法改革基金會備份。
